【裁判字號】    90,易緝,53
【裁判日期】    900530
【裁判案由】    侵占
【裁判全文】
臺灣高雄地方法院刑事判決                            九十年度易緝字第五三號
    公  訴  人  臺灣高雄地方法院檢察署檢察官
    被      告  乙○○
右列被告因侵占案件，經檢察官提起公訴（八十九年度偵緝字第三三一號），本院判
決如左：
    主  文
乙○○無罪。
    理  由
一、公訴意旨略以：被告乙○○於民國八十六年十一月十八日，向甲○○租用ＹＧ－
    四三六號計程車一輛，約定每日租金新台幣七百元。詎乙○○竟意圖為自己不法
    之所有，於八十七年三月底，將上開計程車侵占入己，且拒不繳付租金，致使甲
    ○○追索無著。因認被告乙○○涉有刑法第三百三十五條第一項侵占罪嫌等語。
二、按犯罪事實應依證據認定之，無證據不得推定其犯罪事實，刑事訴訟法第一百五
    十四條定有明文。又認定不利於被告之事實，須依積極證據，苟積極證據不足為
    不利於被告事實之認定時，即應為有利於被告之認定，更不必有何有利之證據。
    另刑事訴訟法上所謂認定犯罪事實之證據，係指足以認定被告確有犯罪行為之積
    極證據而言，該項證據自須適合於被告犯罪事實之認定，始得採為斷罪資料（最
    高法院三十年上字第八一六號判例、二十九年上字第三一０五號判例參照）。又
    刑法上之侵占罪，以意圖為自己或第三人不法之所有，而擅自處分自己持有之他
    人所有物，即變更持有之意為不法所有之意，為其構成要件，最高法院四十一年
    度台非字第五七號亦著有判例足供參照。
三、本件公訴人認被告乙○○涉有前揭侵占犯行，無非係以告訴人之指訴及租賃契約
    為其主要論罪依據。訊據被告乙○○固坦承有對告訴人承租計程車一輛及積欠租
    金之事實，惟堅詞否認有何侵占之犯行，辯稱：「八十六年一月十八日我跟甲○
    ○租車，租車每日是七百元，還車時間沒有約定，我是租整天，我都三天、五天
    給告訴人一次錢，約每次給二千一百元或三千五百元，告訴人也都收受，沒有意
    見，後來車子發生車禍，我沒有收入，又要負擔家庭費用，那是別人來撞我的，
    撞到我的人後來也沒有賠我錢，這件事我有在七賢派出所備案，但直到現在都尚
    未處理，車子後來我有去修理，修理花了七千多元，後來車子沒辦法發動我就停
    在四維路與忠孝路口附近，後來車子違規停放就被拖吊了，我沒錢繳，也欠告訴
    人租金，所以就沒有去處理，後來我到台南從事電動玩具試打員的工作，一小時
    九十元，一個月薪水約一萬八千元到二萬元左右，我當時希望多賺一點錢和告訴
    人處理。被通緝抓到，我有去跟告訴人接洽，我實際要給告訴人十八萬元，我沒
    有錢賠他，只能一個月給他五千元，我尚有二個兒子要扶養，我已和我太太離婚
    ，小孩子都是我在扶養」等語。
四、經查：系爭計程車確係因被告違規停車，被拖吊場拖走，置放於拖吊場一段期間
    未經被告處理，嗣經告訴人尋到後，認為該車狀況不是很好，所以也沒有將其領
    回，後因積欠停車費過多，而遭拖吊場將該車拍賣處分抵償費用等情，業經告訴
    人即系爭計程車所有權人林武忠到庭陳述屬實（參九十年四月二十三日審判筆錄
    ），核與被告前揭所辯大致相符，顯見被告前開所辯，尚堪採信。而由系爭計程
    車係因被告違規停車，被拖吊場拖走，後被拖吊場拍賣處分，而非由被告將之變
    賣等情以觀，堪認被告並無將其所持有之計程車變更為自己所有之意圖。從而，
    揆諸前揭判例意旨，自難僅因被告未依約給付租金及返還告訴人所有之計程車，
    即遽令被告負侵占罪責。且被告亦已告訴人和解，有其提出之和解書一紙附卷可
    佐，足認本件純屬債務不履行之民事糾紛，尚與侵占罪無涉。此外，復查無其他
    積極證據足認被告有何公訴人所指之侵占犯行，揆諸前揭法條及判例意旨，既不
    能證明被告犯罪，自應諭知無罪之判決。
五、據上論斷，應依刑事訴訟法第三百零一條第一項，判決如主文。
中      華      民      國      九十      年      五    月    三十      日
                                  臺灣高雄地方法院刑事第二庭
                                      法  官    劉建利
右正本證明與原本無異。
如不服本判決，應於判決送達後十日內，向本院提出上訴狀。
                                      書記官    洪生輝
中      華      民      國      九十      年      五    月    三十一    日


司法院資訊處製作；財團法人民間司法改革基金會備份。
